【裁判字號】    97,上易,272
【裁判日期】    970408
【裁判案由】    傷害
【裁判全文】
臺灣高等法院刑事判決                 97年度上易字第272號
上  訴  人
即  被  告  甲○○
上列上訴人因傷害案件，不服臺灣士林地方法院96年度易字第41
0 號，中華民國96年9 月12日第一審判決（聲請簡易判決處刑案
號：臺灣士林地方法院檢察署95年度偵字第11786 號），提起上
訴，本院判決如下：
    主  文
上訴駁回。
    事  實
一、緣甲○○與乙○○之父母為鄰居，甲○○因認乙○○父母占
    據公有地，心中早有嫌隙，而甲○○住處社區之水錶總開關
    位於乙○○父母位於臺北市○○區○○路2 段89號1 樓住處
    之庭院內。民國（下同）95年7 月30日上午10時，甲○○為
    修理其住處漏水之水管，而持鉗子等工具至乙○○父母住處
    欲關水錶總開關，適乙○○在上址庭院，見甲○○欲闖入其
    住處院子，即質問甲○○來意，甲○○見乙○○欲阻止其關
    水錶總開關，竟憤而基於普通傷害之犯意，徒手揮擊乙○○
    左臉頰，乙○○所戴之眼鏡因而掉落，並受有左顴骨處紅腫
    約3 公分×3 公分之傷害。乙○○不甘受辱，亦基於普通傷
    害之犯意，拿其父親置於院子圍牆之木棍2 支及M16 玩具長
    槍1 枝欲揮擊甲○○，於慌亂中木棍滑落，僅抓住M16 玩具
    長槍，即以M16 玩具長槍毆打甲○○右手肘，致使甲○○受
    有右手肘1 公分×1 公分擦傷之傷害（乙○○傷害部分，業
    據原審判處拘役20日，減為拘役10日確定），乙○○之妻見
    狀報警，警員據報至現場後，始悉上情。
二、案經被害人乙○○訴由臺北市政府警察局士林分局報請臺灣
    士林地方法院檢察署檢察官偵查後聲請簡易判決處刑。
    理  由
一、訊據被告甲○○固坦承有出手毆打乙○○左臉頰等情不諱，
    惟矢口否認有何傷害犯行，辯稱：當天伊住處水管漏水，為
    修水管需先將水錶總開關關閉，而水錶總開關設置處遭乙○
    ○父母占用作為住處院內，伊要進入該院子關開關，但乙○
    ○不讓伊進入，並持M16 玩具長槍恐嚇伊，伊質問該處為住
    戶公有地，不讓伊進入是何意等語時，乙○○即持玩具槍毆
    打伊，伊係出於自衛始反擊云云。惟查：
（一）據證人乙○○於原審審理時證稱：95年7 月30日上午10時
      許，被告拿著工具從樓上下來要修水管，伊走過去問被告
      要做什麼，被告未出一語即直接用沒拿工具之手揮伊一拳
      ，打到伊之左臉，伊眼鏡被打下來，伊因而受有前揭傷勢
      ；是被告先出手打伊，在被告打伊之前，伊只有問被告要
      做什麼，並無真的或作勢要毆打被告；另伊父親與被告雖
      因土地問題有糾紛，但伊個人與被告並無過節等語（見原
      審卷第43頁至第45頁），核與在場目擊證人即乙○○之母
      林鳳榮於原審結證稱：95年7 月30日上午10時，乙○○與
      被告發生爭執時，伊在上址住處客廳，因伊住處客廳門窗
      均為透明玻璃，可以清楚看見外面之情形，當時被告帶著
      工具衝到伊住處，乙○○質問被告要做什麼時，被告就以
      未拿工具之手毆打乙○○臉頰一下，乙○○即隨手拿院子
      所放之棍子類工具揮打被告之手一下，之後2 人吵架，伊
      媳婦看到後就打電話報警。在被告打乙○○前，乙○○並
      未出手打被告等語（見原審卷第46頁至第48頁）相符。
（二）又聲請簡易判決處刑書雖認被告毆打乙○○，乙○○除受
      有左顴骨處紅腫3 公分×3 公分之傷勢外，另受有右上臂
      內側擦傷約4 公分×1 公分之傷害云云，惟證人乙○○及
      林鳳榮於原審均證稱：被告只有毆打乙○○一下等語（見
      原審卷第43頁、第47頁），且證人乙○○更證述：伊右上
      臂之傷勢非被告造成，應係伊反擊被告時撞到門所致等語
      （見原審卷第44頁），倘其等有誣陷被告之意，自可將乙
      ○○右上臂之傷勢亦指訴係被告所為，益徵證人乙○○、
      林鳳榮之證詞可以採信。此外，復有臺北市立聯合醫院診
      斷證明書1 紙在卷可憑（見偵查卷第16頁）。
（三）再據被告於警詢供稱：因乙○○及其父母阻止伊進入其住
      處，乙○○持玩具長槍，其父親持玩具關刀和其母在旁叫
      囂喊叫，並把出入口鋁門往外推，夾到伊之右腳，伊氣不
      過，就揮右拳打中乙○○左臉頰，乙○○即拿玩具長槍攻
      擊伊等語（見偵查卷第25頁）。嗣於偵查中又供稱：伊要
      進入乙○○住處關水龍頭，乙○○一家人推鋁門不讓伊進
      去，夾到伊之腳，伊就要把乙○○推開，有碰到乙○○之
      肩及頭部，乙○○即拿M16 玩具長槍毆打伊等語（見偵查
      卷第31頁）。是依被告上開所述，顯見被告係先出手毆打
      乙○○臉頰，乙○○才持M16 玩具長槍反擊，是被告辯稱
      ：乙○○先動手云云，即非事實。再被告雖供承：乙○○
      推鋁門時夾到伊右腳，伊氣不過，才揮拳打乙○○云云，
      然若被告果為鋁門夾到腳部，衡情其腳部應會受有傷害，
      惟據被告所提出之驗傷單，其腳部未見任何傷勢（見偵查
      卷第17頁），是被告此部分之供述，亦難採信。綜上諸情
      ，足認被告毆打乙○○左臉頰之前，乙○○並未有何攻擊
      被告之舉動，被告所辯：伊係出於自衛始還手，屬正當防
      衛云云，亦屬卸責之詞，不足採信。
二、綜上所述，本件事證明確，被告甲○○之犯行洵堪認定，應
    依法論科。
三、核被告所為，係犯刑法第277 條第1 項之普通傷害罪。
四、原審認被告罪證明確，因而依刑法第277 條第1 項、第41條
    第1 項前段之規定，並審酌被告犯罪之動機、手段、造成之
    損害，暨被告犯罪後否認犯行，飾詞矯圖，態度不佳等一切
    情狀，量處被告拘役50日，並諭知易科罰金之折算標準。及
    說明被告上開犯罪時間在96年4 月24日以前，其所犯之罪，
    符合中華民國96年罪犯減刑條例有關減刑之規定，爰依該條
    例第2 條第1 項第3 款之規定減其刑期2 分之1 ，並諭知易
    科罰金之折算標準（原判決誤引該條例第9 條諭知易科罰金
    之折算標準，應予更正），其認事用法，並無違誤，量刑亦
    稱妥適，被告上訴意旨，仍執前詞否認犯罪，主張其係正當
    防衛云云，並無理由，應予駁回。
五、被告經合法傳喚，無正當之理由不到庭，爰不待其陳述，逕
    行判決。
據上論斷，應依刑事訴訟法第368 條、第371 條，判決如主文。
本案經檢察官張熙懷到庭執行職務。
中    華    民    國    97    年    4     月    8     日
                  刑事第三庭審判長法  官  蔡秀雄
                                  法  官  許文章
                                  法  官  謝靜恒
以上正本證明與原本無異。
不得上訴。
                                  書記官  陳珮茹
中    華    民    國    97    年    4     月    8     日
附錄：本案論罪科刑法條全文
中華民國刑法第277條第1項
傷害人之身體或健康者，處3 年以下有期徒刑、拘役或1 千元以
下罰金。


司法院資訊處製作；財團法人民間司法改革基金會備份。
